【裁判字號】    97,消債清,48
【裁判日期】    970403
【裁判案由】    清算事件
【裁判全文】
臺灣臺南地方法院民事裁定            97年度消債清字第48號
聲請人即債務人  甲○○
上列當事人因消費者債務清理事件，聲請清算，本院裁定如下：
    主      文
債務人甲○○自中華民國九十八年四月六日下午四時起開始清算
程序。
    理      由
一、按債務人不能清償債務或有不能清償之虞者，於法院裁定開
    始更生程序或許可和解或宣告破產前，得向法院聲請清算。
    法院開始清算程序之裁定，應載明其年、月、日、時，並即
    時發生效力，消費者債務清理條例第3 條、第80條、第83條
    第1 項定有明文。又按債務人對於金融機構因消費借貸、自
    用住宅借款、信用卡或現金卡契約而負債務，在聲請更生或
    清算前，應提出債權人清冊，以書面向最大債權金融機構請
    求協商債務清償方案，並表明共同協商之意旨，債務人與金
    融機構協商成立者，不得聲請更生或清算，但因不可歸責於
    己之事由，致履行顯有重大困難者，不在此限，亦為同條例
    第151 條第1 項、第5 項所明定。
二、本件聲請意旨略以：聲請人即債務人甲○○目前無工作、名
    下亦無財產，僅餘數千元存款，然累積債務總金額達新臺幣
    （下同）1,770,154 元（其中積欠各債權銀行之無擔保債務
    總額約為1,170,154 元、積欠第三人乙○○之無擔保債務約
    為60萬元），前曾依照中華民國銀行公會會員辦理消費金融
    案件無擔保債務協商機制，與債權人台新國際商業銀行股份
    有限公司等金融機構成立協商，每月應還款金額為13,007元
    ，因聲請人之配偶丙○○工廠倒閉致無力繼續履行而於民國
    96年12月間毀諾，有不可歸責於己致履行協商條件顯有重大
    困難之事由，爰提出財產及收入狀況說明書、債權人清冊、
    債務人清冊，聲請清算等語。
三、經查：
(一)、聲請人於本件清算聲請前，曾於95年9 月間依金融主管機關
    協調成立之中華民國銀行公會會員辦理消費金融案件無擔保
    債務協商機制，與台新銀行等金融機構成立協商，自95 年9
    月份起，分120 期，利率3.88% ，每月13,007元分期償還等
    情，有聲請人提出之協議書、無擔保債務還款計畫及繳款明
    細表在卷可憑。
(二)、聲請人僅係一般消費者，並未從事營業，現無工作，名下並
    無任何財產，且已達不能清償債務或有不能清償之虞等事實
    ，業據提出與所述相符之財產及收入狀況說明書、債權人清
    冊、財政部臺灣省南區國稅局財產歸屬資料清單、財政部臺
    灣省南區國稅局95年度及96年度綜合所得稅各類所得資料清
    單、戶籍謄本、財團法人金融聯合徵信中心當事人查詢個人
    資料綜合（信用報告）回覆書、房屋租賃契約書、存摺影本
    在卷可稽，並經本院依職權調取勞保局電子閘門查詢作業被
    保險人投保資料查詢、稅務電子閘門財產所得調件明細表查
    核屬實。
(三)、聲請人配偶丙○○所經營之耀展實業社已於96年3 月12日註
    銷營業登記，丙○○目前亦無工作收入，僅靠子女每月給付
    20,000元以維持生活等情，除有聲請人提出財政部臺灣省南
    區國稅局新化稽徵所南區國稅局新化三字第09 63001816 號
    函影本1 紙在卷可考外，並據丙○○到庭證述明確，參酌我
    國目前生活水準及聲請人租賃房屋居住，尚需繳付租金等狀
    況，堪認聲請人主張因配偶之工廠倒閉，致其無法繼續繳納
    協商款等情，尚屬可信，其已達不能清償債務或有不能清償
    之虞之程度，確有因不可歸責於己之事由，致履行上開協議
    顯有重大困難之情事存在。
四、綜上所述，本件聲請人已達不能清償債務或有不能清償之虞
    之程度，前雖與債權銀行達成協議，分期償還債務，但因不
    可歸責於己之事由，致履行上開協議顯有重大困難，且未經
    法院裁定開始更生程序或宣告破產，又查無消費者債務清理
    條例第6 條第3 項、第8 條或第82條第2 項各款所定應駁回
    清算聲請之事由存在，其聲請應屬有據，爰裁定如主文。
中    華    民    國    97    年    4    月    3    日
              民事第一庭  法  官  楊清安
上為正本係照原本作成。
本件不得抗告。
中    華    民    國    97    年    4    月    3    日
                          書記官  高惠美


司法院資訊處製作；財團法人民間司法改革基金會備份。
